【裁判字號】    92,基簡,687
【裁判日期】    921226
【裁判案由】    土地使用補償金
【裁判全文】
臺灣基隆地方法院基隆簡易庭民事判決  九十二年度基簡字第六八七號
    原      告  基隆市政府
    法定代理人  甲○○
    訴訟代理人  黃秋雄律師
    被      告  乙○○      住.
當事人間請求土地使用補償金事件，本院於民國九十二年十二月十日言詞辯論終結，
判決如下：
    主    文
被告應給付原告新臺幣捌萬捌仟柒佰伍拾元，及自民國九十二年九月二十日起至清償
日止，按年息百分之五計算之利息。
原告其餘之訴駁回。
訴訟費用新臺幣壹仟貳佰陸拾元由被告負擔百分之七十七即新臺幣玖佰柒拾元，
，餘由原告負擔。
本判決原告勝訴部分得假執行，但被告如於假執行程序實施前，以新臺幣捌萬捌仟柒
佰伍拾元為原告預供擔保，免為假執行。
    事實及理由要領
一、按訴狀送達後，原告不得將原訴變更或追加他訴，但擴張或減縮應受判決事項之
    聲明者，不在此限，民事訴訟法第二百五十五條第一項第三款定有明文。本件原
    告原起訴主張被告應給付新臺幣（下同）二十二萬九千七百零四元及自支付命令
    送達翌日起至清償日止，按年息百分之五計算之利息。嗣於本院審理時變更聲明
    為被告應給付原告十一萬四千七百七十五元及遲延利息，核屬應受判決事項聲明
    之減縮，於法並無不合，應先敘明。
二、原告起訴主張：坐落基隆市○○區○○段三小段四六地號土地為原告所有，被告
    所有之門牌號碼：基隆市○○區○○路九七之三號建物（下稱系爭房屋）係其繼
    受購得，未曾與原告簽定土地租賃契約而屬無權占有，受有相當於租金之利益，
    原告依不當得利之法律關係自可請求被告返還相當於租金之利益。系爭房屋依建
    物登記謄本所示，面積合計為五○平方公尺（原訴狀誤載為五○．○三平方公尺
    ），依原告民國七十九年十一月二十一日七九基府財產字第七六○七九號、八十
    一年八月二十五日八一基府財產字第六三三○一號函所示減半徵收及各樓層負擔
    方式，按歷年租金率計算，被告應給付原告十一萬四千七百七十五元及自支付命
    令送達翌日起至清償日止，按年息百分之五計算之利息等語。
三、被告則以：依租金短期消滅時效之規定，原告僅得請求最近五年之租金，願意認
    諾八十七年七月一日起至九十二年六月三十日止之該段期間依原告所計算之五年
    租金等語，資為辯解。
四、按當事人於言詞辯論時為訴訟標的之捨棄或認諾者，應本於其捨棄或認諾為該當
    事人敗訴之判決，民事訴訟法第三百八十四條定有明文。茲被告業已認諾原告起
    訴主張之八十七年七月一日起至九十二年六月三十日止之租金八萬八千七百五十
    元之事實，依法自應本於被告認諾而為其敗訴之判決。
五、次按，利息、紅利、租金、贍養費、退職金及其他一年或不及一年之定期給付債
    權，其各期給付請求權，因五年間不行使而消滅，民法第一百二十六條定有明文
    。又凡無法律上之原因而獲得相當於租金之利益，致他人受損害時，如該他人之
    返還利益請求權，已逾租金短期消滅時效之期間，對於相當於已罹消滅時效之租
    金之利益，即不得依不當得利之法則，請求返還，此為我國終審機關向來所持之
    見解。本件原告係依不當得利之法律關係請求被告返還相當於租金之利益，既經
    被告為認諾範圍以外之時效抗辯，則原告就其提出計算表即附表中八十七年七月
    一日之前之租金債權請求權，自因已逾五年而告消滅，原告此部分之請求，尚無
    可採。
六、從而，原告主張被告應給付附表所示自八十七年七月一日起至九十二年六月三十
    日止計五年期間之租金債權計八萬八千七百五十元及自支付命令送達翌日即九十
    二年九月二十日起至清償日止，按年息百分之五計算之利息，為有理由，逾此部
    分之主張，因請求權已告消滅，自應予以駁回。
七、復按就民事訴訟法第四百二十七條第一項至第四項訴訟適用簡易程序所為被告敗
    訴之判決，法院應依職權宣告假執行，九十二年九月一日施行之民事訴訟法第三
    百八十九條第一項第三款定有明文。本件係民事訴訟法第四百二十七條第一項所
    定之標的金（價）額五十萬元以下之財產權訴訟，自應就原告勝訴部分依職權宣
    告假執行。另被告陳明願供擔保，聲請宣告免為假執行，合於法律規定，爰酌定
    相當之擔保金額宣告之。
八、本件訴訟費用為一千二百六十三元（扣除原告聲明減縮部分），由被告負擔百分
    之七十七即九百七十三元，其餘二百九十元由原告負擔。
中      華      民      國    九十二    年    十二      月    二十四    日                                     法    官
~B臺灣基隆地方法院基隆簡易庭
~B        法      官  楊皓清
右正本證明與原本無異。
對於本件判決如有不服，應於收受送達後二十日內向本院提出上訴書狀，上訴於本院
合議庭，並按他造當事人之人數附具繕本。
中      華      民      國    九十二    年    十二      月    二十六    日
~B        法院書記官  郭廷耀
附表


司法院資訊處製作；財團法人民間司法改革基金會備份。
